【裁判字號】    99,再易,134
【裁判日期】    991124
【裁判案由】    遷讓房屋
【裁判全文】
臺灣高等法院民事裁定                 99年度再易字第134號
再審原告    趙殿鵬
再審被告    焦中建
上列當事人間遷讓房屋事件，再審原告對於中華民國96年12月31
日本院96年度上易字第713號第二審確定判決，提起再審之訴，
本院裁定如下：
    主      文
再審之訴駁回。
再審訴訟費用由再審原告負擔。
    理      由
一、按再審之訴，應於30日之不變期間內提起；前項期間，自判
    決確定時起算，判決於送達前確定者，自送達時起算；其再
    審之理由發生或知悉在後者，均自知悉時起算，民事訴訟法
    第500條第1項、第2項前段定有明文。又提起再審之訴，應
    依民事訴訟法第501條第1項第4款規定，以訴狀表明再審理
    由及關於再審理由並遵守不變期間之證據，如未於書狀表明
    其遵守不變期間之證據時，審判長無庸命其補正(最高法院
    63年度第3次民庭庭推總會決議、同院60年度台抗字第538號
    判例要旨參照)。
二、再審原告起訴主張：再審被告於臺灣桃園地方法院（下稱桃
    園地院) 起訴請求伊遷讓坐落桃園縣大溪鎮南興里22鄰西尾
    84號房屋及基地（下稱系爭房地），歷經桃園地院95年度訴
    字第1533號、本院96年度上易字第713號民事判決(下稱原確
    定判決) 伊敗訴確定。惟查原確定判決係根據再審被告向法
    庭提供偽造之證物及偽證之謊言，認伊被檢察官起訴竊占罪
    ，並被法院判刑，而採為判決之基礎，並認定伊係無權占有
    系爭房地。然桃園地院96年度簡上字第490號刑事判決明確
    認定「．．．(三)再審原告係因向系爭房屋所有權人甘建中買
    受系爭房屋之法律關係，而自85年間起使用系爭房屋，．．
    ．是系爭房屋縱轉由桃園榮民服務處管理，再審原告仍屬有
    權占有系爭房屋之合法占有人，．．．」在案，有桃園地院
    96年度簡上字第 490號刑事判決為憑，該判決明確證明原確
    定判決之證物係偽造，爰依民事訴訟法第507條、第498條、
    第497條、第496條第1項第9款及第13款規定，提起本件再審
    之訴，請求廢棄原確定判決。
三、經查：原確定判決係屬不得上訴第三審法院之判決，應於宣
    示時之96年12月31日確定；再審原告係於97年 4月17日收受
    桃園地院96年度簡上字第490號刑事判決(參見本院99年度再
    易字第26號裁定理由三，見本院卷第31頁 )，則依再審原告
    主張原確定判決基礎之證物係偽造者，再審原告應於97年4
    月17日即已知悉，至遲應於97年5月18日（5月17日為星期日
    ）提起本件再審之訴，惟再審原告竟遲至99年10月1日始以
    原確定判決為判決基礎之證物係偽造，及漏未斟酌再審原告
    提出之桃園榮民服務處對系爭房屋標售公告之重要證物為由
    ，而依民事訴訟法第496條第1項第9款、第13款、第497條、
    第498條、第507條規定，對於原確定判決提起本件再審之訴
    ，顯已逾30日之不變期間；再審原告復未於其再審訴狀內表
    明其遵守本件再審之訴不變期間之證據，揆諸首開說明，顯
    難認其再審之訴為合法。
四、至再審原告雖主張其於99年9月3日收受本院99年度再易字第
    72號裁定，且其第一次提起再審之訴而經本院97年度再易字
    第51號受理時，該判決書已敘明再審原告提起再審之訴並未
    逾30日之不變期間，故其再審之訴合法云云。惟查：再審原
    告係對於本院96年度上易字第713號確定判決提起本件再審
    之訴，並非對於本院99年度再易字第72號確定裁定聲請再審
    ，此觀本件聲請再審狀之記載甚明。是本件再審之訴是否逾
    30日之不變期間，即應自本院96年度上易字第713號確定判
    決送達再審原告起算，而與再審原告何時收受本院99年度再
    易字第72號裁定無涉。又本院97年度再易字第51號再審之訴
    判決固於程序部分敘明再審原告於97年4月28日提起再審之
    訴未逾30日之不變期間；然再審原告於該再審之訴，係以桃
    園地院96年度簡上字第490號刑事判決認定其無竊佔犯行為
    由，而主張原確定判決有民事訴訟法第496條第1項第13款所
    規定「當事人發現未經斟酌之證物或得使用該證物者」之再
    審事由，經本院97年度再易字第51號再審之訴判決審酌上開
    刑事判決係於97年4月11日始由書記官製作正本送達再審原
    告，故認定其於97年4月28日提起該再審之訴未逾30日不變
    期間，有該判決書在卷可稽(見本院卷第12至15頁)。而再審
    原告於99年10月1日以原確定判決有民事訴訟法第496條第1
    項第9款、第13款、第497條、第498條、第507條之再審事由
    提起本件再審之訴，與再審原告於97年4月28日提起本院97
    年度再易字第51號再審之訴之再審事由並不相同，二者為不
    同之訴訟，自應就各個訴訟個別審核有無逾越法定不變期間
    。再審原告遽以本院97年度再易字第51號再審之訴判決之上
    開程序部分記載，而主張其提起本件再審之訴並未逾期云云
    ，顯有誤會，尚無足採。
五、另再審原告雖再主張本院97年度再易字第51號再審之訴判決
    未斟酌其所提出之重要證物，即桃園榮民服務處對系爭房屋
    之標售公告，應准許其依民事訴訟法第496條第1項第13款規
    定提起再審云云。惟查：再審原告係對於原確定判決提起本
    件再審之訴，已如前述，自應以原確定判決有無再審事由為
    審理範圍，核與本院97年度再易字第51號判決是否未斟酌其
    提出之重要證物無涉。何況本院97年度再易字第51號再審之
    訴已於97年5月15日確定，縱認再審原告於99年10月1日提起
    本件再審之訴，一併主張本院97年度再易字第51號判決有民
    事訴訟法第496條第1項第13款規定之再審事由，亦逾30日之
    不變期間，而難認其再審之訴為合法。
六、據上論結，本件再審之訴為不合法，爰依民事訴訟法第502
    條第1項、第95條、第78條之規定，裁定如主文。
中    華    民    國    99    年    11    月    24    日
                    民事第十八庭
                        審判長法  官  魏麗娟
                              法  官  李媛媛
                              法  官  吳麗惠
正本係照原本作成。
不得抗告。
中    華    民    國    99    年    11    月    25    日
                              書記官  吳碧玲

司法院資訊處製作；財團法人民間司法改革基金會備份。
